最高法院刑事判決　　　　　　　　　　　　　　　九十三年度台上字第一七八五號
　　上　訴　人　辛○○
　　　　　　　　　　　　（另案在台灣台北監獄執行）
　　選任辯護人　林達傑律師
　　上　訴　人　庚○○
　　　　　　　　丙○○
　　　　　　　　丁○○
　　　　　　　　己○○
　　　　　　　　　　　　送達代收人：謝雅娟住台北市○○○路○段八十八號十二
　　　　　　　　　　　　樓一二.
　　　　　　　　乙○○
　　　　　　　　戊○○
　　　　　　　　　　　　樓在.
　　　　　　　　甲○○
右上訴人等因違反毒品危害防制條例等罪案件，不服台灣高等法院中華民國九十二年
十二月十八日第二審判決（九十二年度上重訴字第五一號，起訴案號：台灣基隆地方
法院檢察署九十一年度偵字第一九六一、一九六二、一九六三、一九六四、二二一七
、二六二三號），提起上訴，本院判決如左：
    主  文
原判決關於辛○○、庚○○、丙○○、張建褔、己○○、乙○○、戊○○部分撤銷，
發回台灣高等法院。
甲○○之上訴駁回。
    理  由
壹、關於辛○○、庚○○、丙○○、丁○○、己○○、乙○○、戊○○撤銷發回部分
：
本件原判決撤銷第一審科刑判決，改判論處上訴人辛○○共同連續販賣第一級毒品及
共同犯強盜罪而故意殺人罪刑；論處上訴人庚○○（累犯）、丙○○、丁○○、己○
○共同運輸第一級毒品罪刑；論處乙○○、戊○○共同連續販賣第一級毒品罪刑，固
非無見。
惟查：(一)、有罪判決書事實之記載，不僅應記載犯罪之行為，舉凡犯罪之時、日及地
點與適用法律有關者，應依法認定予以明確之記載，方足為適用法律之根據。本件原
判決事實僅記載上訴人辛○○與偵查中之被告莊良賢獲悉林金興欲以海運方式自北韓
地區將其所有之一百多公斤第一級毒品海洛因一批運輸回國販售。辛○○於民國九十
一年四月間，為安排中桶船舶接運大桶船舶（即母船）上之毒品，以新台幣（下同）
三百萬元，央請友人吳叡宇（即吳碧光）介紹上訴人庚○○幫忙物色走私中桶船舶，
……庚○○以二百五十萬元代價請上訴人丙○○接洽船舶至海上載運，……丙○○於
同年四月二十日左右，以二百五十萬元價格，商請友人謝金郎、謝進聰駕駛「福生三
號」漁船作為中桶船舶，前往台灣北部海域自母船接、交該批毒品等情。並未敘及謝
金郎、謝進聰於同年五月六日凌晨三時許，自母船所接駁載運之第一級毒品海洛因之
數量究有多少？且另所載謝金郎、謝進聰在其所駕駛之「福生三號」漁船為自戴志明
所駕駛之「鴻漁一號」漁船之二名大陸殺手共同殺害，其「福生三號」漁船載運之該
批毒品海洛因被劫取搬至「鴻漁一號」漁船之數量為五大紙箱及散裝一小包。似與嗣
由辛○○於同年月七日下午三、四時商請余國明、己○○、丁○○自「鴻漁一號」漁
船駕駛座下密艙取出，以接龍方式、全部卸下之黑色大型不透明塑膠袋七、八袋之數
量，不相符合，此攸關強盜殺人劫取財物之數量，有待究明。又所載辛○○將上述毒
品搬至六Ｇ｜二０七五號汽車後車箱暫置，於同年月九日晚間七時許，自該車後車箱
卸下，改置在承租之基隆市○○街一七三號Ｖ棟十三樓（下稱第一藏毒所），而由莊
良賢指示上訴人乙○○於同年月二十日凌晨二時許，至第一藏毒所清點該批毒品海洛
因之數量計一百九十五份（每份為二塊海洛因磚，共計三百九十塊），如果無訛，則
此經乙○○清點之毒品海洛因之數量，似可認定係謝金郎、謝進聰自母船接運至其等
所駕駛之「福生三號」漁船，再被劫至戴志明駕駛之「鴻漁一號」漁船，輾轉卸下改
置在第一藏毒處所，原判決事實並未明白認定，為詳實之記載，自不足為適用法律之
根據。(二)、共同實施犯罪行為之人，在合同意思範圍以內，各自分擔犯罪行為之一部
，相互利用他人之行為，以達其犯罪之目的，即應對於全部所發生之結果，共同負責
，亦即應以共同正犯論擬。據原判決事實之上述認定，謝金郎、謝進聰駕駛「福生三
號」漁船作為中桶船舶，前往台灣北部海域自母船接、交第一級毒品海洛因，於接、
交後未及進口即被戴志明所駕駛之「鴻漁一號」漁船搭載之二名大陸殺手射擊當場斃
命，「福生三號」漁船上所載之該批毒品海洛因被劫搬至「鴻漁一號」等情。原判決
僅認辛○○、林金興、莊良賢、戴志明、庚○○、丙○○共犯毒品危害防制條例第四
條第一項之運輸第一級毒品罪及修正前懲治走私條例第二條第三項、第一項之私運管
制物品進口未遂罪，而已被槍擊當場斃命之謝金郎、謝進聰則不算入於共同正犯之數
，顯有判決不適用法則之違法。(三)、原判決事實欄七記載乙○○係莊良賢昔日好友，
為圖暴利，竟於九十一年五月初起，與莊良賢共同基於販賣第一級、第三級毒品之犯
意聯絡，由莊良賢提供毒品，洽妥買主，並談妥價格、交易方式與地點，再由乙○○
持交毒品予買主及收取價金，所得朋分化用，二人謀定後，乙○○即依莊良賢指示，
至台中中港交流道附近向某不知名之成年男子拿取淨重六００一．五六公克之第三級
毒品俗名Ｋ他命六包，伺機販賣牟利等情。而理由五雖說明乙○○此部分之行為，係
犯毒品危害防制條例第四條第三項之販賣第三級毒品罪，但並未於主文內明白宣示，
其事實、理由與主文，不相適合，顯有判決理由矛盾之違法。(四)、原判決事實欄七記
載莊良賢於九十一年五月十七日獲知劫奪自「福生三號」之海洛因去處，先交代辛○
○將第一藏毒處所其中一把鑰匙交其指定之乙○○收執，辛○○立即自大陸撥打電話
予不知情之友人李林蒼代為轉交，……乙○○受莊良賢之託至基隆火車站前，向李林
蒼拿取，隨後於同年月十八日搭乘長榮航空ＢＲ八一七號班機前往澳門，趕至大陸「
拱北」地區與莊良賢會面，莊良賢當面將記載第一藏毒處所地址之紙條交予乙○○，
囑其返國後迅將該批毒品移往他處藏放，乙○○明知莊良賢、辛○○持有大批第一級
毒品海洛因，仍與莊良賢等共同基於運輸及販賣（第一級毒品海洛因）之概括犯意聯
絡，決意運送管制走私物品，由莊良賢尋找買主及洽定價格，再由乙○○負責送交毒
品及收取價款，謀定後乙○○即於十九日搭乘長榮航空ＢＲ八０二號班機返台。二十
日凌晨二時許，乙○○自行至第一藏毒處所清點該批毒品之數量計一百九十五份（每
份為二塊海洛因磚，共計三百九十塊），並於凌晨二時三十七分點數完畢後，當場以
電話向莊良賢報告毒品數量。凌晨二時四十分再依莊良賢指示以電話與綽號「阿興」
之不詳姓名成年男子聯絡交付毒品事宜，並取走十一塊海洛因磚（每塊三百五十公克
，下同），於凌晨四時許，持往中山高速公路泰安休息站之加油站前販賣予綽號「阿
興」之人，始返回其女友即上訴人戊○○在宜蘭市○○路○段一一六巷五弄十七號三
樓租屋處。當晚七、八時，復偕同戊○○駕車至第一藏毒處所，由乙○○拿取數塊海
洛因，與戊○○共同駕車前往台北縣樹林地區，乙○○於抵達約定地點後下車，先挖
取些許粉末供綽號「阿文」認可後，方持四塊海洛因售與「阿文」。嗣後，原車返回
第一藏毒處，此時戊○○已知悉有大量海洛因毒品置放於該處，猶基於與乙○○共同
運輸、販賣毒品海洛因之犯意，由乙○○先行計數再由戊○○覆算之方式，計算屋內
毒品海洛因磚之數量，結果發現包含前開已交付之十五塊海洛因磚在內，僅剩一百七
十九份，短少十六份（三十二塊），乙○○乃以電話告知莊良賢此事，經莊良賢查證
後即向乙○○表示為其友人取走前開短少之海洛因磚（三十二塊）後，由乙○○與戊
○○以預置之暗紅色大型行李箱取走其中二百六十塊海洛因，載回戊○○位於宜蘭市
○○路○段一一六巷五弄十七號三樓租屋處所（下稱第二藏毒處所）放置。二十二日
下午四、五時，乙○○復依莊良賢指示，偕同戊○○，駕駛其所有車號Ｔ八｜六五七
五號自小客車（嗣變更車號為Ｕ五｜四０六九號），自第二藏毒處所持六塊海洛因毒
品，至土城交流道附近交與「阿文」後，復至第一藏毒處所，將其餘九十八塊之海洛
因磚載返第二藏毒處所堆放。五月二十二日晚間十一時十分，辛○○隻身返國，在中
正國際機場入境大廳證照查驗台，經台灣基隆地方法院檢察署檢察官命警持拘票將之
拘提到案，二十二日晚上十一時三十分、二十三日凌晨一時及一時三十分，警政署刑
事警察局第一偵查隊、海岸巡防署海洋巡防總局、警政署電信警察隊、基隆市警察局
第二分局參與專案之小組成員，同步將余國明、丁○○及己○○先後拘提到案。台灣
基隆地方法院檢察署檢察官亦率警帶同辛○○，於二十三日凌晨四時許，在第一藏毒
處所，扣得雙獅地球牌海洛因包裝袋十個、含有毛重五．０七公克、淨重一．二七公
克海洛因粉末（取樣０．一公克鑑驗）、黃色塑膠外包裝五個、透明塑膠包裝袋十個
、中型透明塑膠袋五十五個、大型黑色塑膠袋十八個、手提塑膠袋八個、膠帶二捲等
物。事實欄八記載乙○○復於九十一年五月二十三日下午三、四時左右，依莊良賢吩
咐取出十六塊海洛因，與戊○○開車前往台中市○○路，共同將海洛因售與綽號「岳
兄」之不詳姓名成年男子。同月二十四日晚上七、八時，乙○○再度與戊○○駕駛車
號Ｔ八｜六五七五號自小客車至雲林縣台西鄉東勢厝，於二十五日凌晨三時左右，向
綽號「阿文」收取販毒所得之一百七十七萬元價款，而後約綽號「岳兄」之人在台中
地區準備交付二百八十萬元毒品貨款，嗣於三時三十分許，途經國道一號公路員林收
費站為警持拘票拘提到案。且當場在乙○○所駕車內扣得販賣毒品所得之現金一百七
十七萬元及供聯絡所用之行動電話四具。同日上午十時許，台灣基隆地方法院檢察署
檢察官再率專案小組成員在第二藏毒處所，扣得現金八萬九千元、毒品海洛因磚三百
二十一塊（淨重一百十四公斤八百三十點一公克、純度百分之八十八點二，純質淨重
一百零一公斤二百八十點一五公克）、及Ｋ他命六包（毛重六公斤五十五點四八公克
、淨重六公斤一點五六公克）、暗紅色大型皮箱一個等物等情。則在第一藏毒處所之
一百九十五份共三百九十塊海洛因磚，扣除乙○○販賣予綽號「阿興」之人十一塊及
綽號「阿文」之人四塊，再扣除莊良賢向乙○○為其友人取走之十六份（三十二塊）
後，應祇剩餘三百四十三塊，原判決載為剩餘一百七十九份共三百五十八塊，多達十
五塊。又據原判決事實所載，第一藏毒處所剩餘之海洛因磚三百五十八塊由乙○○、
戊○○將其中之二百六十塊載回第二藏毒處所放置，再依莊良賢之指示販賣綽號「阿
文」之人六塊後，再自第一藏毒處所載運九十八塊，嗣又販賣綽號「岳兄」之不詳姓
名男子十六塊，應剩餘三百三十六塊。但為警查獲時，僅扣得三百二十一塊海洛因磚
，所短少之十五塊海洛因磚是否已販賣予人，尚欠明瞭，究其實情如何，原判決事實
未明白認定，為詳實之記載，亦不足為適用法律之根據。以上或為上訴人辛○○等上
訴意旨所指摘，或為本院得依職權調查之事項，應認原判決關於辛○○、庚○○、丙
○○、丁○○、己○○、乙○○、戊○○部分有撤銷發回更審之原因。
貳、關於甲○○上訴駁回部分：
按刑事訴訟法第三百七十七條規定：上訴於第三審法院，非以判決違背法令為理由，
不得為之。是提起第三審上訴，應以原判決違背法令為理由，係屬法定要件。且必須
依據卷內資料為具體之指摘，並足據以辨認原判決已具備違背法令之形式，始屬相當
。本件原判決撤銷第一審科刑判決，改判論處上訴人甲○○共同違反不得使大陸地區
人民非法進入台灣地區，累犯罪刑，已敘明所憑證據及認定理由。對於上訴人矢口否
認犯罪所辯當時辛○○及戴志明是說船在公海接人，沒有直航到大陸或要做大陸人進
入台灣云云。認係空言否認，自非可採，並已依據卷內證據資料詳加指駁。從形式上
觀察，並無違背法令之情形存在。上訴意旨置原判決理由已說明之事項於不顧，仍執
陳詞否認犯罪，泛指其有不載理由之違法，殊非適法之上訴第三審理由。至上訴意旨
另指辛○○於第一審調查時稱：「戴志明祇叫我一起去借船是要載大陸人去日本而已
。」於原審九十二年八月二十七日調查時供稱：「借船的時候，我祇知道要向甲○○
借船要把偷渡客送到日本。」戴志明於警訊及檢察官覆訊時供述：「……辛○○向甲
○○租船，……甲○○提出要一個他信得過的人一起出海的要求，並約定十五萬元作
為船租，第二天就帶余國明去跟甲○○說是船長。」及於一審九十二年一月九日調查
時證述：「有跟甲○○及余國明說租船是要載大陸偷渡客去日本，我騙余國明說這二
名大陸偷渡客是要去日本。」余國明於一審九十一年十一月二十一日訊問時供稱：「
五月二日戴志明找我時，跟我說有二個大陸偷渡客要偷渡到日本。」「載我到甲○○
家中，當時祇是跟甲○○談我是載大陸客的船長。」各等語，足證上訴人僅知余國明
是駕駛「新合益十二號」的船長，要接載大陸男子到日本等情，並無使大陸人民非法
進入台灣地區之犯意聯絡。原判決對於辛○○、戴志明、余國明上述有利之證詞，何
以不足採納，未說明其理由，亦有不載理由之違法一節。查原判決已詳敘其憑以認定
上訴人犯罪之證據及其認定之理由，雖未於理由內就辛○○、戴志明、余國明之上述
所供，何以不足採為有利上訴人之證據，有所說明，所踐行之訴訟程序，固稍有欠洽
，但顯然於判決無影響，依刑事訴訟法第三百八十條規定，自不得執為上訴第三審之
理由。衡以上述說明，應認其上訴為違背法律上之程式，予以駁回。
據上論結，應依刑事訴訟法第三百九十五條前段、第三百九十七條、第四百零一條，
，判決如主文。
中　　　華　　　民　　　國　　九十三　　年　　　四　　　月　　　八　　　日
                              最高法院刑事第二庭
                                  審判長法官  陳　錫　奎
                                        法官  洪　清　江
                                        法官  李　伯　道
                                        法官  洪　文　章
                                        法官  花　滿　堂
      右正本證明與原本無異
                                              書  記  官
中　　　華　　　民　　　國　　九十三　　年　　　四　　　月　　 十五 　　日
                                                                        Ｅ
